臺灣宜蘭地方法院刑事裁定
111年度單禁沒字第48號
聲  請  人  臺灣宜蘭地方檢察署檢察官
被      告  官信隆




上列被告因違反毒品危害防制條例案件（110年度毒偵字第187號
），經檢察官聲請單獨宣告沒收（111年度聲沒字第19號），本
院裁定如下：
    主  文
扣案之第一級毒品海洛因參包（驗餘淨重共計貳點陸陸公克，含
包裝袋參只），嗎啡貳包（驗餘毛重共計玖點參零玖貳公克，含
包裝袋參只）沒收銷燬；扣案電子磅秤壹臺、針筒貳支沒收。
其餘聲請駁回。
    理  由
一、聲請意旨略以：被告官信隆前因施用毒品案件，經臺灣宜蘭
    地方檢察署檢察官以110年度毒偵字第187號為不起訴處分確
    定在案。該案查扣之第一級毒品海洛因3包（驗餘淨重分別
    為0.21公克、0.61公克、1.84公克）、愷他命2包、大麻菸
    草1包、混合藥錠2包，分別檢出海洛因、愷他命、四氫大麻
    酚、嗎啡、氟硝西泮成分。另扣案之安非他命吸食器1組、
    大麻吸食器1組、針筒2支、分裝袋1包、電子磅秤1臺，均係
    被告所有且供本案施用毒品所用之器具，爰依刑法第38條第
    1項、第2項、第40條第2項及毒品危害防制條例第18條第1項
    前段之規定，聲請單獨宣告沒收銷燬等語。
二、按查獲之第一級、第二級毒品及專供製造或施用第一級、第
    二級毒品之器具，不問屬於犯罪行為人與否，均沒收銷燬之
    ，毒品危害防制條例第18條第1項前段定有明文。又違禁物
    ，不問屬於犯罪行為人與否，沒收之；違禁物或專科沒收之
    物得單獨宣告沒收，刑法第38條第1項、第40條第2項規定亦
    明。海洛因係毒品危害防制條例第2條第2項第1款所稱之第
    一級毒品，依同條例第ll條第1項規定不得非法持有，故屬
    違禁物，揆諸前揭規定，自應沒收銷燬之。又供犯罪所用、
    犯罪預備之物或犯罪所生之物，屬於犯罪行為人者，得沒收
    之，刑法第38條第2項前段定有明文；檢察官依第253條或第
    253條之1為不起訴或緩起訴之處分者，對刑法第38條第2項
    、第3項之物及第38條之1第1項、第2項之犯罪所得，得單獨
    聲請法院宣告沒收，刑事訴訟法第259條之1復定有明文。
三、宣告沒收部分
　㈠查被告前因違反毒品危害防制條例案件，經臺灣宜蘭地方檢
    察署檢察官以110年度毒偵字第187號為不起訴處分，此有前
    揭不起訴處分書及臺灣高等法院被告前案紀錄表在卷可稽，
    並經本院核閱前揭偵查卷宗無誤，堪以認定。
　㈡該案扣案之海洛因3包（驗餘淨重分別為0.21公克、0.61公克
    、1.84公克），經送驗後，檢出第一級毒品海洛因成分，且
    為被告持有供施用毒品所用之物等情，業據被告於偵查中供
    承不諱，並有法務部調查局濫用藥物實驗室110年5月6日調
    科壹字第11023005240號鑑定書1紙在卷可稽；另按海洛因與
    嗎啡同列為第一級毒品，據此，若同時或先後持有二者，且
    時間緊接，因其構成犯罪要件相同，應論行為人以一個持有
    第二級毒品罪責。而本件被告係同時購入並持有扣案毒品，
    業據被告於警詢中供承不諱，是被告持有嗎啡行為與前開施
    用（含持有）海洛因行為，時間緊接，且同時為警查獲，被
    告持有嗎啡行為，仍應為施用第一級毒品之高度行為所吸收
    ，是扣案混合藥錠2包（驗餘毛重共計9.3092公克），經送
    驗後，檢出第一級毒品嗎啡成分，有慈濟大學濫用藥物檢驗
    中心110年3月19日慈大藥字第1100319069號函所附鑑定書1
    份在卷可稽，足認上開扣案物係屬毒品危害防制條例第2條
    第2項第1款所定之第一級毒品，核屬違禁物無誤，自應依刑
    法第40條第2項、第38條第1項及毒品危害防制條例第18條第
    1項規定均宣告沒收銷燬之，從而，上揭聲請意旨，經核尚
    無不合，應予准許；扣案用以直接盛裝上開毒品之包裝袋5
    只，因包覆毒品，其上顯留有該毒品之殘渣，無論依何種方
    式均難與之析離，應整體視之為毒品，爰連同包裝併予諭知
    沒收銷燬，至鑑定用罄部分，因已滅失，故不再為沒收銷燬
    之諭知。
　㈢扣案電子磅秤1臺、針筒2支，分別為被告所有供其施用毒品
    所用及預備供施用毒品所用之物，亦據被告於警詢中供承在
    卷，揆諸前揭說明，應依刑法第40條第3項、第38條第2項之
    規定宣告沒收，聲請人聲請單獨宣告沒收，洵為有據，應予
    准許。
四、聲請駁回部分
　㈠扣案之安非他命吸食器1組、大麻吸食器1組、分裝袋1包，被
    告於警詢及偵查中均未提及上開物品與其本案施用毒品犯行
    有何關聯，是難認為被告所有供犯罪所用之物。是以，此部
    分檢察官聲請單獨宣告沒收，本院礙難准許，應予駁回。
　㈡按刑法上之吸收犯，係指犯罪之性質上，其罪名之觀念中當
    然包含他行為者而言，亦即所發生之數個犯罪事實之間，依
    犯罪之性質及一般日常生活之經驗判斷，一方可以包含於他
    方犯罪觀念之中，遂逕行認定一方之罪，而置屬於實行階段
    性之他方於不論；其中吸收犯中之高度行為吸收低度行為，
    係以犯罪行為之發展，依其在刑法上之評價程度，得分為若
    干階段，即循序而進之行為，其前行之低度行為不外使後行
    之高度行為易於實現，則後行之高度行為內容，實已涵蓋低
    度行為之結果，故高度行為當然吸收低度行為，其前後行為
    ，在形態上雖屬分別獨立，但從同一法益之侵害觀點而言，
    具有必然之附隨關係，亦即具有階段之貫通性，禁止為雙重
    評價而應為單一之評價。若數個事實行為，犯意各別，被害
    法益不同，既無階段貫通之附隨關係，自不生後行為吸收前
    行為之關係，應視行為人主觀之犯意而分別論數罪（最高法
    院93年度台上字第6502號判決參照）。又施用毒品現今實務
    上均採一罪一罰，故施用毒品行為所得吸收者，應僅以行為
    人供該次施用所持有之毒品為限，尚非可任意擴張至所持有
    之其餘毒品。
　㈢本件查扣大麻菸草1包，經送驗後，檢出第二級毒品四氫大麻
    酚成分等情，有慈濟大學濫用藥物檢驗中心110年3月19日慈
    大藥字第1100319069號函所附鑑定書1份附卷可佐，然被告
    於警詢及偵查中均未提及上開物品與其本案施用毒品犯行有
    何關聯，是認亦不宜單獨裁定沒收銷燬之；扣案晶體2包，
    經送鑑驗，結果檢出第三級毒品愷他命成分，有前開慈濟大
    學濫用藥物檢驗中心鑑定書1份在卷可考，依毒品危害防制
    條例第18條第1項後段規定，另由行政機關予以沒入銷燬，
    此部分聲請均無理由，應予駁回。
五、依刑事訴訟法第455條之36第1項、第2項、第259條之1，毒
    品危害防制條例第18條第1項前段，刑法第11條、第38條第2
    項前段、第40條第2項、第3項，裁定如主文。
中　　華　　民　　國　　111 　年　　5 　　月　　4 　　日
                  刑事第五庭  法  官  李蕙伶
以上正本證明與原本無異。　　　　　　　　　
如不服本裁定，應於送達後五日內向本院提出抗告狀(附繕本)。
                              書記官  陳靜宜
中　　華　　民　　國　　111 　年　　5 　　月　　4 　　日